臺灣新北地方法院民事裁定　　　　　110年度消債更字第393號
聲　請　人　陳美君　
代　理　人　林媛婷律師(法扶律師)
上列當事人聲請消費者債務清理更生事件，本院裁定如下：
    主  文
聲請人陳美君自中華民國一百一十年十一月九日上午十時起開始
更生程序。
命司法事務官進行本件更生程序。
    理  由
一、按債務人不能清償債務或有不能清償之虞者，得依本條例所
    定更生程序，清理其債務；債務人無擔保或無優先權之本金
    及利息債務總額未逾新臺幣(下同)1,200萬元者，於法院裁
    定開始清算程序或宣告破產前，得向法院聲請更生；債務人
    對於金融機構負債務者，在聲請更生或清算前，應向最大債
    權金融機構請求協商債務清償方案，或向其住、居所地之法
    院或鄉、鎮、市、區調解委員會聲請債務清理之調解，消費
    者債務清理條例(下稱消債條例)第3條、第42條第1項、第15
    1條第1項定有明文。又法院開始更生程序之裁定，應載明其
    年、月、日、時，並即時發生效力；法院裁定開始更生或清
    算程序後，得命司法事務官進行更生或清算程序，必要時得
    選任律師、會計師或其他適當之自然人或法人一人為監督人
    或管理人，消債條例第16條第1項分別定有明文。
二、聲請意旨略以：聲請人原本工作穩定、信用良好，因其前夫
    石鴻文(2人於民國93年12月7日離婚)經營汽車修配廠不善，
    需資金週轉而央求聲請人以信用貸款、現金卡借貸等方式籌
    措資金供伊還款，聲請人基於夫妻情誼而應允，然汽車修配
    廠之債務越滾越大，終致入不敷出而積欠債務，聲請人無力
    負荷自身每月高額還款，故有不能清償債務情事，其曾以書
    面向最大債權金融機構聲請債務清理之前置調解不成立。是
    聲請人無擔保或無優先權之債務總額未逾1,200萬元，復未
    經法院裁定開始清算程序或宣告破產，爰依法聲請開始本件
    更生程序等語。
三、經查:
(一)聲請人前向本院聲請債務清理之前置調解，經最大債權金融
    機構台新國際商業銀行股份有限公司(下稱台新銀行)提出以
    1個月為1期，分180期、年利率0%、每期償還15,691元之債
    務清償方案，然聲請人無法負擔上開方案，故調解不成立等
    情，此有調解程序筆錄、調解不成立證明書附於本院110年
    度司消債調字第409號卷可參，復經本院職權調取上開調解
    卷宗可憑。是本件聲請人所為本件更生聲請可否准許，應審
    究聲請人其現況是否有消債條例第3條規定之「不能清償債
    務或有不能清償之虞」之情事而定。
(二)聲請人主張上開事實，業據提出財團法人金融聯合徵信中心
    查詢當事人綜合信用報告回覆書、107至109年度之綜合所得
    稅各類所得資料清單、全國財產稅總歸戶財產查詢清單、收
    入切結書、戶籍謄本、財產及收入狀況說明書、勞工保險被
    保險人投保資料表、土地銀行及郵局之存摺封面及內頁明細
    、車輛異動登記書、員工在職證明、切結書、中華民國人壽
    保險商業同業公會保險業通報作業資訊系統資料查詢結果回
    覆書、富邦人壽保險單影本等件附卷可稽。經核：
  1.聲請人之財產及收入部分：聲請人名下並無任何財產，亦無
    以聲請人為要保人之有效保單，有聲請人提出之全國財產稅
    總歸戶財產查詢清單、國泰世華銀行華江分行活期儲蓄存款
    存摺封面暨內頁明細、中華民國人壽保險商業同業公會保險
    業通報作業資訊系統資料查詢結果回覆書為證，堪信為實。
    另依聲請人107至109年度綜合所得稅各類所得資料清單，其
    2年間收入為0元，惟上開資料僅係作為報稅之用，依其陳報
    每月平均薪資約為25,000元，並提出收入切結書、員工在職
    證明為憑，又聲請人經法律扶助基金會律師代理，聲請人應
    已明瞭陳述不實將遭受之不利益，故本院暫以25,000元列計
    其每月收入。
  2.聲請人每月必要支出部分：按債務人必要生活費用，以最近
    一年衛生福利部或直轄市政府所公告當地區每人每月最低生
    活費1.2倍定之，消債條例第64條之2第1項定有明文。經查
    ，聲請人主張其每月之必要生活費用，依新北市最低生活標
    準的1.2倍計算，即以110年新北市最低生活費15,600元之
    1.2倍即18,720元，作為計算聲請人現每月生活所需費用之
    依據，故聲請人每月必要生活費用即以18,720元計算。另聲
    請人主張需扶養父親陳進福，每月扶養費為3,000元，業據
    提出切結書為證。本院審酌陳進福目前居住於彰化縣，雖無
    收入，每月領有老人津貼3,500元，又本院依職權調閱陳進
    福107至109各年度稅務電子閘門財產所得調件明細表，其名
    下有6筆土地及1輛2004年出廠之汽車，且陳進福是否已逾法
    定退休年齡，聲請人據以父親隱私問題而無法提供相關證明
    文件供本院參酌，是陳進福是否有扶養必要性，容有疑義，
    故此部分扶養費應以剔除。
  3.聲請人現每月收入約25,000元，業如前述，扣除上開每月必
    要生活支出後，餘有6,280元，仍不足以負擔台新銀行所提
    出每期償還15,691元之債務清償方案，況除對金融機構之債
    務之外，尚負欠民間資產管理公司等債務未納入上開調解方
    案，可認聲請人有不能清償債務之情事存在，堪以認定。本
    院審酌聲請人之財產、信用、勞力、生活費用支出等狀況，
    堪認聲請人客觀上經濟狀況已有不能清償債務之情形，而有
    藉助更生制度調整其與債權人間之權利義務而重建其經濟生
    活之必要。
四、綜上所述，本件聲請人為一般消費者，並未從事營業活動，
    其有不能清償債務之情，又其所負無擔保或無優先權之本金
    及利息債務並未逾1,200萬元，且未經法院裁定開始清算程
    序或宣告破產，復查無消債條例第6條第3項、第8條或第46
    條各款所定駁回更生聲請之事由存在，則聲請人聲請本件更
    生，即屬有據，應予准許。
五、聲請人應於更生程序開始後，由債權人會議可決或由法院裁
    定認可其更生方案後方能實行，倘未能經債權會議可決或經
    法院裁定認可，則依消債條例第61條第1項規定，除有同條
    例第12條、第64條規定情形外應續行清算程序。進入更生程
    序後，其無擔保債權均須藉更生程式以獲得清償，聲請人應
    盡所能節約支出，並應努力工作以增加還款之成數及總金額
    ，是於更生程式中，擬定足以為債權人接受，或可經法院認
    為公允之更生方案以供採擇，俾免更生程式須致清算程序之
    程度，附此敘明。
中    華    民    國   110    年    11    月     5    日
                  民事第六庭  法  官  莊惠真
上為正本係照原本作成。
本件不得抗告。
本裁定已於110年11月11日上午10時公告。
中    華    民    國   110    年    11    月    11    日
                              書記官  但育緗